臺灣臺中地方法院刑事判決
111年度訴字第56號
公  訴  人  臺灣臺中地方檢察署檢察官
被      告  張尊道



指定辯護人  本院公設辯護人賴忠杰
            本院公設辯護人梁乃莉
上列被告因偽造有價證券案件，經檢察官提起公訴（110年度偵
字第24011號），本院判決如下：
    主    文
張尊道犯偽造有價證券罪，處有期徒刑參年陸月。
未扣案如附表三編號1至9所示偽造之本票玖張，均沒收。
    犯罪事實
一、張尊道於民國107年年底，透過友人認識羅玉春，並自稱係
    臺中的檢察官「張永正」，羅玉春再介紹張尊道予其胞姊陳
    羅素芬認識，張尊道於結識陳羅素芬後，即向陳羅素芬表示
    因其友人經營生意而有資金周轉需求，可以借貸予其資金，
    並對外放款以賺取利息收入。陳羅素芬為能賺取借款利息，
    遂答應借款予張尊道，並分別於如附表一所示之時點，將如
    附表一所示之款項，匯款至張尊道所指定之黃炎山所申設之
    合作金庫銀行軍功分行（帳號：0000000000000號）帳戶內
    ；另各於如附表二所示之時點，交付如附表二所示之現金數
    額予張尊道收受（涉嫌詐欺取財部分，業經檢察官另為不起
    訴處分確定）。然因陳羅素芬因另遭他人倒債，為保障己身
    權益，遂於108年12月24日交付最末筆現金借款予張尊道時
    ，要求張尊道按照如附表二所示之借款時間及金額，分別開
    立本票作為借款債權之憑證。詎張尊道竟意圖供行使之用，
    基於偽造有價證券之犯意，於上揭時間，在臺中市○○區○○街
    000號3樓，冒用「張永正」之名義為發票人，並填載如附表
    三所示之票面金額及發票日，然刻意將其身分證字號錯誤書
    寫為「M100445『786』」號，而偽造完成如附表三所示表徵係
    由「張永正」簽發之本票共9張，再一併交付予陳羅素芬而
    行使之，足以生損害於「張永正」及陳羅素芬。迨陳羅素芬
    於向本院聲請本票裁定時，始發現如附表三所示9張本票上
    之發票人姓名及身分證字號均與張尊道之真實年籍不符，而
    查悉上情。
二、案經陳羅素芬訴請臺中市政府警察局大雅分局報告臺灣臺中
    地方檢察署檢察官偵查起訴。
    理    由
一、證據能力部分：
    按被告以外之人於審判外之言詞或書面陳述，除法律有規定
    者外，不得作為證據，刑事訴訟法第159條固定有明文，惟
    被告以外之人於審判外之陳述，雖不符同法第159條之1至之
    4規定，而經當事人於審判程序同意作為證據，法院審酌該
    言詞陳述或書面陳述作成時之情況，認為適當者，亦得為證
    據；又當事人、代理人或辯護人於法院調查證據時，知有第
    159條第1項不得為證據之情形，而未於言詞辯論終結前聲明
    異議者，視為有前項之同意，同法第159條之5亦定有明文。
    其立法意旨在於傳聞證據未經當事人之反對詰問予以核實，
    原則上先予排除，惟若當事人已放棄詰問或未聲明異議，基
    於證據資料愈豐富，愈有助於真實發現之理念，且強化言詞
    辯論原則，法院自可承認該傳聞證據例外擁有證據能力。經
    查，本案判決所引用之供述證據（含言詞及書面陳述），被
    告張尊道及其辯護人於本院準備程序時均表示同意有證據能
    力等語（見本院卷第50頁），且檢察官、被告及辯護人於本
    院審理中調查證據時，亦均未於言詞辯論終結前聲明異議（
    見本院卷第80至82頁），又本院審認上開證據作成時之情況
    ，應無違法取證或不當情事，與本案待證事實間復具有相當
    之關聯性，以之作為證據應屬適當，依刑事訴訟法第159條
    之5規定，自有證據能力。
二、認定犯罪事實所憑之證據及理由：　
  ㈠上開犯罪事實，業據被告於警詢、偵查及本院準備程序、審
    理時坦承不諱（見偵卷第33至37、100至102頁，本院卷第49
    、83頁），並據證人即告訴人陳羅素芬分別於警詢、偵查中
    之指訴綦詳（見偵卷第39至43、100至102、113頁），核與
    證人羅玉春於偵查中結證內容大致相符（見偵卷第111至112
    頁），復有郵政跨行匯款申請書影本3張（見偵卷第47至49
    頁）、安泰銀行匯款委託書影本1張（見偵卷第47頁）、如
    附表三所示之偽造本票影本9張（見偵卷第51至55頁）、合
    作金庫商業銀行軍功分行110年5月11日合庫軍功字第110000
    1347號函暨檢送之黃炎山帳戶歷史交易明細查詢結果、新開
    戶建檔登錄單（見偵卷第57至64頁）、本院109年度司票字
    第5288號民事裁定影本（見偵卷第67至69頁）等附卷可稽，
    是被告上開自白核與事實相符，應堪採信。
　㈡本案事證明確，被告上開偽造有價證券之犯行，洵堪認定，
    應依法論科。 
三、論罪科刑：
　㈠按行為後法律有變更者，適用行為時之法律；但行為後之法
    律有利於行為人者，適用最有利於行為人之法律，刑法第2
    條第1項前段定有明文。經查，被告行為後，刑法第201條於
    108年12月25日修正公布，於同年月27日施行。修正前刑法
    第201條第1項規定：「意圖供行使之用，而偽造、變造公債
    票、公司股票或其他有價證券者，處3年以上、10年以下有
    期徒刑，得併科3千元以下罰金。」修正後刑法第201條第1
    項規定：「意圖供行使之用，而偽造、變造公債票、公司股
    票或其他有價證券者，處3年以上10年以下有期徒刑，得併
    科9萬元以下罰金。」經比較後，修正後規定僅係將罰金依
    刑法施行法第1條之1第2項本文，修正提高30倍，以增加法
    律明確性，並非法律變更，當不生新舊法比較之問題，而應
    依一般法律適用原則，逕行適用裁判時法即修正後刑法第20
    1條之規定。
　㈡按行使偽造之有價證券以使人交付財物，本即含有詐欺之性 
    質，如果所交付之財物，即係該證券本身之價值，其詐欺取
     財仍屬行使偽造有價證券之行為，不另論以詐欺取財罪；
    但 如行使該偽造之有價證券，係供擔保或作為新債清償而
    借款 ，則其借款之行為，已屬行使偽造有價證券行為以外
    之另一 行為，應再論以詐欺取財罪（最高法院90年度台上
    字第5416號、88年度台上字第2526號判決意旨參照）。查告
    訴人係為賺取放貸利息而先於如附表一、二所示時點，陸續
    借款予被告，事後因告訴人另遭他人倒債，為障己身權益，
    方於108年12月28日交付最末筆借款現金予被告後，始要求
    被告簽發如附表三所示之9張本票作為債務擔保之憑證，則
    告訴人借款予被告之際，既已經充分評估後始同意貸款，事
    後亦確實有收取部分利息，難認被告有何施用詐術致告訴人
    陷於錯誤而交付現金之詐欺取財情事；又本案告訴人貸款在
    先，被告開立本票在後，故告訴人並非因信賴如附表三所示
    之9張本票擔保始同意借貸，被告自無另涉犯詐欺取財罪嫌
    ，附此陳明。是核被告所為，係犯刑法第201條第1項之偽造
    有價證券罪。 
  ㈢被告在如附表三所示之9張本票上偽造如附表三所示「張永正
    」之署押（簽名、指印），係偽造有價證券之部分行為；又
    偽造上開本票後復持以行使，行使偽造有價證券之低度行為
    ，為偽造有價證券之高度行為所吸收，均不另論罪。 
　㈣另按同時偽造同一被害人之多件同類文書或同一被害人之多
    張支票時，其被害法益仍僅一個，不能以其偽造之文書件數
    或支票張數，計算其法益。此與同時偽造不同被害人之文書
    或支票時，因有侵害數個人法益，係一行為觸犯數罪名者迥
    異（最高法院73年台上字第3629號判例、88年度台上字第25
    26號判決意旨參照），被告係同時偽造如附表三所示發票人
    為「張永正」之本票9張，依上開說明，其被害法益僅有1 
    個，附此敘明。 
  ㈤爰審酌被告冒用「張永正」之名義、且以故意書寫錯誤身分
    證字號之方式，簽發如附表三所示之9張本票而行使，妨害
    有價證券之正常流通及社會正常交易秩序，所為實不足取；
    惟念其犯後已坦承犯行，尚具悔意，另已與告訴人達成調解
    ，約定自111年9月起賠償告訴人所受之損害，告訴人則同意
    不追究被告本案之刑事責任，有本院111年度中司刑移調字
    第394號調解程序筆錄在卷可佐（見本院卷第95至96頁）；
    兼衡酌被告自陳之智識程度、工作及收入、家庭生活及經濟
    狀況（見本院卷第84頁），暨其本案犯罪之動機、目的、手
    段、犯罪所生之危害等一切情狀，量處如主文所示之刑，以
    資懲儆。
　㈥沒收部分：
    按供犯罪所用、犯罪預備之物或犯罪所生之物，屬於犯罪行
     為人者，得沒收之，但有特別規定者，依其規定，刑法第3
    8 條第2項定有明文。而偽造之有價證券，不問屬於犯人與
    否，沒收之；偽造之印章、印文或署押，不問屬於犯人與否
    ，沒收之，刑法第205條、第219條分別定有明文，此乃刑法
    第38條第2項前段之特別規定，依刑法第38條第2項但書規定
    ，自應優先適用。經查，如附表三所示偽造之本票9張，雖
    均未扣案，然上開本票業經告訴人為本票裁定，是上開本票
    應尚由告訴人留存，顯然並未滅失，均應依刑法第205條規
    定，併予宣告沒收。而上開本票既均已整紙宣告沒收，其上
    偽造之署名、指印，皆已因偽造有價證券之諭知沒收而包括
    其內，自均無庸重覆再為沒收之諭知（最高法院89年度台上
    字第3757號判決意旨參照），附此敘明。 　
據上論斷，應依刑事訴訟法第299條第1項前段，刑法第201條第1
 項、第205條，刑法施行法第1條之1第1項，判決如主文。
本案經檢察官陳宜君提起公訴，檢察官蔣得龍到庭執行職務。
中　　華　　民　　國　　111 　年　　4 　　月　　13　　日
                  刑事第十庭  審判長法  官  陳玉聰
　　　　　　　　　                  法  官  吳珈禎
                 　　　　　　　　　 法  官  林芳如
以上正本證明與原本無異。
如不服本判決應於收受判決後20日內向本院提出上訴書狀，並應
敘述具體理由；其未敘述上訴理由者，應於上訴期間屆滿後20日
內向本院補提理由書（均須按他造當事人之人數附繕本）「切勿
逕送上級法院」。
告訴人或被害人對於判決如有不服具備理由請求檢察官上訴者，
其上訴期間之計算係以檢察官收受判決正本之日期為準。
                                    書記官  張玉楓
中　　華　　民　　國　　111 　年　　4 　　月　　13　　日
附表一：
編號 匯款時間 匯款金額 （新臺幣） 1 107年5月2日 71萬元 2 107年5月30日 20萬元 3 107年6月15日 15萬元 4 107年7月4日 48萬元 5 107年7月24日 48萬元  合計 202萬元 

附表二：
編號 交付現金時間 交付金額 （新臺幣） 1 108年2月12日 30萬元 2 108年3月12日 100萬元 3 108年5月30日 20萬元 4 108年6月15日 15萬元 5 108年7月25日 50萬元 6 108年9月4日 50萬元 7 108年11月7日 50萬元 8 108年12月7日 20萬元 9 108年12月24日 50萬元  合計 385萬元 

附表三：
編號 發票人 票據號碼 票面金額(新臺幣) 發   票   日 到期日   偽 造 之 署 押 1 張永正 WG0000000 30萬元 108年2月12日 未填載 偽造「張永正」之簽名1枚及指印2枚 2 張永正 WG0000000 100萬元 108年3月12日 未填載 偽造「張永正」之簽名1枚及指印2枚 3 張永正 WG0000000 20萬元 108年5月30日 未填載 偽造「張永正」之簽名1枚及指印2枚 4 張永正 WG0000000 15萬元 108年6月15日 未填載 偽造「張永正」之簽名1枚及指印2枚 5 張永正 WG0000000 50萬元 108年7月25日 未填載 偽造「張永正」之簽名1枚及指印2枚 6 張永正 WG0000000 50萬元 108年9月4日 未填載 偽造「張永正」之簽名1枚及指印2枚 7 張永正 WG0000000 50萬元 108年11月7日 未填載 偽造「張永正」之簽名1枚及指印2枚 8 張永正 WG0000000 20萬元 108年12月7日 未填載 偽造「張永正」之簽名1枚及指印2枚 9 張永正 WG0000000 50萬元 108年12月24日 未填載 偽造「張永正」之簽名1枚及指印2枚 

附錄本案論罪科刑法條：
中華民國刑法第201條
意圖供行使之用，而偽造、變造公債票、公司股票或其他有價證
券者，處3年以上10年以下有期徒刑，得併科9萬元以下罰金。
行使偽造、變造之公債票、公司股票或其他有價證券，或意圖供
行使之用而收集或交付於人者，處1年以上7年以下有期徒刑，得
併科9萬元以下罰金。